臺灣臺南地方法院刑事判決　　　　　　　　　　　　九十二年度易字第一二五九號
　　公　訴　人　臺灣臺南地方法院檢察署檢察官
　　被　　　告　甲○○
右列被告因傷害等案件，經檢察官提起公訴（九十二年度偵字第九四一九號），本院
判決如左：
    主  文
甲○○被訴恐嚇危害安全部分無罪。
被訴傷害及毀損部分公訴不受理。
    理  由
一、公訴意旨略以：被告甲○○於民國九十二年二月二十三日晚上九時三十分許，至
    乙○○所開設，位於臺南市○○路六一九巷三二六號之工廠，向乙○○催討其先
    前所積欠之債務時，因二人意見不合，遂生口角，甲○○竟分別基於恐嚇及毀損
    他人物品之犯意，以「要找人出面向乙○○算帳解決債務」等加害生命身體之言
    詞，恐嚇乙○○，使乙○○因而心生恐懼後，又以雙手將乙○○所放置在該處桌
    上之玻璃纖維模具撥打至地上，使乙○○所有之玻璃纖維模具因此破裂損壞，足
    生損害於乙○○，隨後甲○○即欲離去，乙○○見狀便上前阻止甲○○離開，甲
    ○○則復另行基於傷害他人身體之犯意，徒手勒住乙○○之脖子，二人旋即發生
    拉扯，拉扯間甲○○並以手抓傷乙○○，使乙○○受有右臉撕裂傷並多處抓傷、
    右胸、右手及右頸多處抓傷等傷害，因認被告甲○○涉有刑法第二百七十七條第
    一項之普通傷害、同法第三百零五條之恐嚇及同法第三百五十四條之毀損罪嫌等
    語。
二、無罪部分：
  (一)按犯罪事實應依證據認定之，無證據不得認定犯罪事實，且不能證明被告犯罪者
    ，應諭知無罪之判決，刑事訟訴法第一百五十四條第二項、第三百零一條第一項
    分別定有明文。次按認定不利於被告之事實，須依積極證據，苟積極證據不足為
    不利於被告事實之認定時，即應為有利於被告之認定，更不必有何有利之證據；
    又告訴人之告訴，係以使被告受刑事訴追為目的，是其陳述是否與事實相符，仍
    應調查其他證據以資審認，最高法院三十年上字第八一六號、五十二年臺上字第
    一三○○號分別著有判例可資參照。再按刑法第三百零五條之恐嚇罪，必以加害
    生命、身體、自由、名譽、財產之事，恐嚇他人始足當之；亦即以使人生畏怖心
    為目的，而通知將加惡害之旨於被害人，且必其恐嚇致受加害之通知者，心生恐
    怖為要件。
  (二)本件公訴意旨認被告涉犯刑法第三百零五條之恐嚇罪嫌，無非以證人（即告訴人
    ）乙○○及蔡淑春於偵查中之證詞、現場照片十七張等事證，為其主要論據。訊
    據被告甲○○固坦認有於右揭時地向乙○○催討債務，並因而與乙○○發生爭執
    之事實，惟堅決否認有恐嚇犯行，辯稱：伊當時係詢問乙○○要如何處理退票的
    問題，並告知乙○○支票伊已轉讓他人調現，若乙○○不願與伊處理，伊就叫執
    票人自己找乙○○處理，伊並沒有恐嚇乙○○的意思等語。經查：
    1.證人（即告訴人）乙○○於偵查時證稱：伊因積欠甲○○工資，甲○○問伊工
      資如何處理，後來談得不高興，甲○○就說要找人來跟伊算帳等語（見偵查卷
      第五頁背面）；復於本院審理時證述：當天甲○○問伊積欠的債務如何處理，
      伊回答星期一再處理，後來雙方不大高興，甲○○說要叫持票的人來和伊處理
      ，接著甲○○就把桌上的物品撥到地上，欲離去，伊不讓甲○○離開，雙方便
      發生拉扯等語（見本院九十三年一月十五日審判筆錄第五頁），雖嗣經檢察官
      詰問時，其對於被告當時究係聲稱「要叫票主（執票人）處理」，抑或係「要
      叫人來處理」乙節反覆不一，惟經本院質以被告是否曾告知已將支票轉讓他人
      之事，證人乙○○既證稱：甲○○於到達案發現場時即表明已將其所簽發之支
      票交付他人調現等語（見本院九十三年一月十五日審判筆錄第九頁），則衡情
      被告當時應係對證人乙○○傳達將要請執票人前來處理債務之旨無訛。
    2.證人（即告訴人之妻）蔡淑春雖於偵查中證稱：伊先生乙○○攔阻甲○○離去
      時，大約有聽到甲○○向伊先生說，要叫人來討這筆錢等語（見偵查卷第十三
      頁背面），然證人（即告訴人之母）蔡曹寶珠於偵查中證稱：案發當天伊先到
      現場，伊媳婦蔡淑春係在伊之後才到達，伊並沒有聽到甲○○說恐嚇的話等語
      （見偵查卷第十二頁背面），參以證人乙○○於本院審理時亦證稱：被告說要
      找人來處理債務這些話時，僅有伊與被告在場，在工廠外面時，被告說得很大
      聲，但當時沒有其他人等語（見本院九十三年一月十五日審判筆錄第十頁），
      是案發當時既祇有被告與告訴人乙○○在場，而證人蔡淑春又係在證人蔡曹寶
      珠之後才到達案發現場，其何以能聽聞被告有說「要找人來討這筆錢」之話語
      ？從而，證人蔡淑春之證詞顯不足採信。
    3.被告雖對告訴人稱「要叫票主（執票人）來處理債務」等語，惟該等言語僅係
      被告表明日後將由執票人與告訴人處理債務問題之意，自非屬以加害生命、身
      體、自由、名譽、財產之事恐嚇他人，縱被告表達時因與告訴人發生爭執而語
      氣不佳，亦難執此即遽認被告有以將加惡害之旨通知告訴人之犯行。又告訴人
      雖供稱：伊不知道被告會叫甚麼人來處理債務，伊想可能係要找黑社會的人，
      所以伊會害怕等語，然此僅係告訴人主觀上猜測被告恐將對其不利之疑慮，並
      非係因被告以加害生命、身體、自由、名譽、財產之事恐嚇所致，尚難據以為
      不利被告之認定。
  (三)綜上所述，被告既無以將加害生命、身體、自由、名譽、財產之旨通知他人，其
    所為尚與刑法第三百零五條恐嚇罪之構成要件有間。此外，復查無其他積極證據
    足以證明被告確有公訴人所指之恐嚇犯行，揆諸前揭法條及判例意旨，不能證明
    被告犯罪，依法自應就該部分為無罪判決之諭知。
三、不受理部分：
  (一)按告訴乃論之罪，告訴人於第一審辯論終結前，得撤回其告訴；又告訴乃論之罪
    經撤回者，應諭知不受理之判決，並得不經言詞辯論為之，刑事訴訟法第二百三
    十八條第一項、第三百零三條第三款及第三百零七條分別定有明文。
  (二)本件告訴人乙○○告訴被告甲○○傷害、毀損之案件，核係觸犯刑法第二百七十
    七條第一項及同法第三百五十四條之罪，依同法第二百八十七條本文及同法第三
    百五十七條之規定，均係告訴乃論之罪。茲經告訴人乙○○當庭陳明撤回對被告
    甲○○之告訴（見本院九十三年一月十五日審判筆錄），揆之首開說明，本件傷
    害及毀損部分自應諭知不受理之判決，並不經言詞辯論為之。
據上論斷，依刑事訴訟法第三百零一條第一項、第三百零三條第三款、第三百零七條
，判決如主文。
中    華    民    國      九十三    年      二      月          四      日
                          臺灣臺南地方法院刑事第五庭
                              審判長法  官  陳欽賢
                                    法  官  莊玉熙
                                    法  官  林佩儒
右正本證明與原本無異。
如不服本判決，應於判決送達後十日內向本院提出上訴狀( 應附繕本 )。
                                    書記官   廖文靜
中    華    民    國      九十三    年       二       月       十三     日
